【裁判字號】    98,審訴,2719
【裁判日期】    981127
【裁判案由】    毒品危害防制條例
【裁判全文】
臺灣桃園地方法院刑事判決            98年度審訴字第2719號
公  訴  人  臺灣桃園地方法院檢察署檢察官
被      告  甲○○
上列被告因違反毒品危害防制條例案件，經檢察官提起公訴（98
年度偵字第16435 號），被告於本院準備程序進行中，就被訴事
實為有罪之陳述，經本院告知簡式審判程序意旨，並聽取公訴人
及被告之意見後，本院合議庭裁定改依簡式審判程序審理，茲判
決如下：
    主      文
甲○○明知為禁藥而轉讓，處有期徒刑陸月，扣案之第二級毒品
甲基安非他命壹包含袋（驗餘毛重零點捌玖公克）、行動電話壹
支（含門號0000000000號SIM 卡壹張）、新臺幣貳仟
伍佰元均沒收。
    事實及理由
一、犯罪事實：甲○○明知甲基安非他命係毒品危害防制條例第
    2 條第2 項第2 款所列之第二級毒品，並經公告屬藥事法第
    22條第1 項第1 款所列之禁藥，不得非法轉讓，竟仍基於轉
    讓禁藥即第二級毒品之犯意，先由甲○○以其所使用、門號
    為0000000000號之行動電話與蕭仁憲聯絡轉讓毒品事宜後，
    即於民國98年7 月19日凌晨4 時15分許，在桃園縣八德市○
    ○路85號前、其所駕駛牌照號碼7666 -MV號之自小客車內，
    以原價新臺幣（下同）2500元之價格將第二級毒品甲基安非
    他命1 包（驗前毛重0.9 公克，因鑑驗使用費失0.01公克，
    驗餘毛重0.89公克，含與毒品無法析離之包裝袋1 個）轉讓
    予蕭仁憲1 次。嗣於98年7 月19日凌晨4 時30分許，在上址
    為警查獲，並於蕭仁憲身上查獲上開第二級毒品甲基安非他
    命1 包、另於甲○○身上查獲前揭與蕭仁憲聯絡轉讓毒品所
    用之ZTE 牌行動電話1 支（含00 00000000 號SIM 卡1 張）
    與轉讓所得之財物2, 500元。
二、證據名稱：
    (一)被告甲○○於警詢及本院審理中之自白。
    (二)證人蕭仁憲於警詢及檢察官偵查中之證述、證人即桃園
        縣政府警察局三元派出所警員吳尚峰及邱金雄於檢察官
        偵查中之證述。
    (三)桃園縣政府警察局大溪分局搜索扣押筆錄、扣押物品目
        錄表、桃園縣政府警察局扣押物品清單、台灣檢驗科技
        股份有限公司濫用藥物檢驗報告（毒品部分）及扣案第
        二級毒品甲基安非他命1 包、ZTE 牌行動電話1 支（含
        0000000000號SIM 卡1 張）、所得之財物2,500 元。
    (四)臺灣高等法院被告前案紀錄表1 份。
三、按「甲基安非他命」雖係毒品危害防制條例第2 條第2 項第
    2 款所規定之「第二級毒品」，但其亦屬於藥事法所稱之「
    禁藥」（即藥事法第22條第1 款所稱之「經中央衛生主管機
    關明令公告禁止製造、調劑、輸入、輸出、販賣或陳列之毒
    害藥品」）。而明知為禁藥而轉讓者，藥事法第83條亦定有
    處罰明文。故行為人明知為禁藥即「甲基安非他命」而轉讓
    予他人者，除成立毒品危害防制條例第8 條第2 項之「轉讓
    第二級毒品罪」外，亦構成藥事法第83條第1 項之「轉讓禁
    藥罪」，此係屬同一犯罪行為而同時有二種法律可資處罰之
    「法條（規）競合」情形，應依「重法優於輕法」、「後法
    優於前法」等法理，擇一處斷。而毒品危害防制條例第8 條
    第2 項轉讓第二級毒品罪之法定本刑為「6 月以上5 年以下
    有期徒刑，得併科新台幣70萬元以下罰金」。93年4 月21日
    修正後藥事法第83條第1 項轉讓禁藥罪之法定本刑為「7 年
    以下有期徒刑，得併科新台幣5 百萬元以下罰金」。則修正
    後藥事法第83條第1 項之罪之法定本刑，顯較毒品危害防制
    條例第8條 第2 項之罪之法定本刑為重，依前述「重法優於
    輕法」之法理，轉讓「甲基安非他命」部分之行為，自應優
    先適用藥事法第83條第1 項之規定處斷（最高法院96年度台
    上字第3582號判決意旨參照）。是核被告所為，係犯藥事法
    第83條第1 項之轉讓禁藥罪。另起訴意旨雖未於證據及所犯
    法條欄內具體敘明被告涉犯轉讓禁藥罪部分，然該部分業經
    蒞庭檢察官於本院準備程序期日補充增列被告另犯藥事法第
    83條第1 項之轉讓禁藥罪部分（見本院98年11月17日準備程
    序筆錄），是該部分本院自得依法審酌，而無變更起訴法條
    之必要，附此敘明。被告持有第二級毒品甲基安非他命後，
    進而轉讓，其持有之低度行為應被其轉讓之高度行為所吸收
    ，不另論罪。爰審酌被告之犯罪動機、目的、手段、犯罪後
    尚能坦承犯行，以及轉讓之數量不多等一切情狀，認檢察官
    具體求處有期徒刑7 月尚屬過重，而以如主文所示之刑為適
    當。末查，扣案第二級毒品甲基安非他命1 包（驗前毛重0.
    9 公克，因鑑驗使用費失0.01公克，驗餘毛重0.89公克，含
    與毒品無法析離之包裝袋1 個），經送鑑驗結果，確含第二
    級毒品甲基安非他命成分，有台灣檢驗科技股份有限公司濫
    用藥物檢驗報告1 紙在卷足憑，惟查，法律之適用應一體適
    用，不得分割適用，本件既論被告違反藥事法之轉讓禁藥罪
    ，則關於沒收亦應認甲基安非他命係屬藥事法所規定之違禁
    物，而刑法第38條第1 項第1 款規定：違禁物，不問屬於犯
    罪行為人與否，沒收之，係採絕對義務沒收（臺灣高等法院
    98年度上訴字第2336號判決意旨參照）。本件扣案第二級毒
    品甲基安非他命1 包（驗前毛重0.9 公克，因鑑驗使用費失
    0.01公克，驗餘毛重0.89公克，含與毒品無法析離之包裝袋
    1 個），應依刑法第38條第1 項第1 款之規定沒收。至於鑑
    驗中所費失之毒品，既已滅失，爰不再諭知沒收。另扣案之
    ZTE 牌行動電話1 支（含0000000000號SIM 卡1 張），係供
    被告轉讓禁藥所用之物，應依刑法第38條第1 項第2 款規定
    ，宣告沒收。再查被告轉讓禁藥予蕭仁憲所得之財物2,500
    元，係被告犯罪所得之財物，應依刑法第38條第1 項第3 款
    ，併予宣告沒收。至另扣案之電子磅秤1 台及甲基安非他命
    殘渣袋1 個，與被告所為之轉讓二級毒品安非他命犯行無關
    ，爰不另為沒收之諭知。
四、應適用之法條：
    刑事訴訟法第299 條第1 項前段、第273 條之1 第1 項、第
    310 條之2 、第454 條第1 項，藥事法第83條第1 項，刑法
    第11條前段、第38條第1 項第1 款、第2 款、第3 款。
五、如不服本判決，得自收受送達之翌日起10日內向本院提出上
    訴狀（應附繕本），其未敘述上訴理由者，應於上訴期間屆
    滿後20日內補提理由書狀於本院，上訴於臺灣高等法院。
本案經檢察官丁俊成到庭執行職務。
中    華    民    國    98    年    11     月    27   日
                  刑事庭        法  官  林靜梅
以上正本證明與原本無異。
如不服本判決應於收受判決後10日內向本院提出上訴書狀，並應
敘述具體理由。其未敘述上訴理由者，應於上訴期間屆滿後20日
內向本院補提理由書 (均須按他造當事人之人數附繕本)「 切勿
逕送上級法院」。
                                書記官  施春祝
中    華    民    國    98    年    11     月    27   日
本案論罪科刑法條：
藥事法第83條第1 項
明知為偽藥或禁藥，而販賣、供應、調劑、運送、寄藏、牙保、
轉讓或意圖販賣而陳列者，處七年以下有期徒刑，得併科新臺幣
五百萬元以下罰金。

司法院資訊處製作；財團法人民間司法改革基金會備份。
